【裁判字號】    92,訴,1439
【裁判日期】    921017
【裁判案由】    偽造文書等
【裁判全文】
臺灣臺北地方法院刑事判決                        九十二年度訴字第一四三九號
    公  訴  人  台灣台北地方法院檢察署檢察官
    被      告  乙○○
右列被告因偽造文書等案件，經檢察官提起公訴（九十二年度偵字第一四六二六號）
，本院判決如左：
    主  文
乙○○連續行使偽造私文書，足以生損害於公眾及他人，處有期徒刑陸月，如易科罰
金，以佰元折算壹日。緩刑貳年。
    事  實
一、緣乙○○之父親與丙○○本係同鄉朋友關係，乙○○並稱丙○○為乾爹。民國九
    十二年五月二十七日，丙○○因病須進入台北市立療養院住院療養，乃將其所有
    之臺灣銀行存摺（帳號：000000000000）一本及印鑑章一枚，交付
    乙○○保管，詎乙○○因缺錢繳付機車貸款及無力支付家用，竟基於為自己不法
    所有及行使偽造私文書之概括犯意，連續於九十二年五月二十九日、六月九日，
    至台北市○○區○○路二段八十八號之「臺灣銀行信義分行（以下稱臺銀信義分
    行）」，盜用丙○○之真正印章蓋用於取款憑條之「原留印鑑」欄上，並填具欲
    領取新台幣（以下同）十萬元，而偽造完成以丙○○名義表示欲自該帳戶領取十
    萬元之取款憑條私文書後，持向該銀行不知情之承辦人員行使，以此詐術施用方
    式，使該銀行承辦人員誤認為係丙○○欲領款，陷於錯誤而先後交付十萬元予乙
    ○○，足以生損害於丙○○及臺灣銀行對於帳務管理之正確性，嗣於九十二年六
    月二十七日上午九時許，乙○○至臺銀信義分行，欲再以上開手法詐領款項，於
    持同前手法偽造之取款憑條私文書交付該銀行承辦人員行使之際，因丙○○已發
    現其帳戶內之金錢短少，而事先向銀行辦理止付註銷之手續，為該銀行承辦人員
    發現，而未能取得該次所欲詐得之款項，旋經該銀行承辦人員報警處理，查獲上
    情。
二、案經丙○○訴由台北市政府警察局大安分局移送台灣台北地方法院檢察署檢察官
    偵查起訴。
    理  由
一、訊據被告乙○○於本院審理中對於右揭犯罪事實坦承不諱（見本院九十二年九月
    十七日審判筆錄），核與告訴人丙○○警訊中指訴之情節相符（見偵查卷第八頁
    ），並有日期分別為九十二年五月二十九日、九十二年六月九日及九十二年六月
    二十七日、金額均為十萬元之臺灣銀行取款憑條共三紙及贓物認領保管單一紙在
    卷可證（見偵查卷第十七、十八頁及第四頁），綜上，本件事證明確，被告犯行
    堪以認定。
二、核被告乙○○所為，係犯刑法第二百十六條、第二百十條行使偽造私文書罪、第
    三百三十九條第一項之詐欺取財罪、第三百三十九條第三項、第一項之詐欺取財
    未遂罪。被告先後三次行使偽造私文書犯行，時間緊接，方法相同，觸犯構成要
    件相同之罪，顯係基於概括犯意為之，為連續犯，依刑法第五十六條之規定，以
    一罪論，並加重其刑。又被告先後二次詐欺取財既遂、一次詐欺取財未遂犯行，
    時間緊接，方法相同，觸犯基本構成要件相同之罪，顯係基於概括犯意為之，為
    連續犯，依刑法第五十六條之規定，以連續詐欺取財既遂一罪論，並加重其刑。
    其所犯上開連續行使偽造私文書罪及連續詐欺取財罪兩罪間，有方法結果之牽連
    關係，依刑法第五十五條之規定，應從較重之連續行使偽造私文書罪處斷。其盜
    用印章後，用以偽造私文書，其盜用印章之行為係偽造文書之階段行為，又其偽
    造私文書後進而行使，偽造之低度行為應為行使之高度行為所吸收，均不另論罪
    。爰審酌被告因一時貪念犯下本件犯行，其犯罪之目的、手段，及犯罪後尚能坦
    承犯行，且已與告訴人達成和解，經告訴人到庭陳述屬實（見本院九十二年九月
    十七日審判筆錄），犯罪後態度良好等一切情狀，量處如主文所示之刑，並諭知
    易科罰金之折算標準。末查被告前未曾受有期徒刑以上刑之宣告，有台灣高等法
    院被告全國刑案紀錄表一份附卷可稽，其因一時貪慾圖便，致觸犯本案犯行，且
    其於犯罪後立即與告訴人達成和解，已如前述，告訴人丙○○於本院前開期日審
    理時亦表明不追究被告之犯行，願意給被告一自新之機會，足見被告經本次罪刑
    之宣告後，已知所警惕，而無再犯之虞，本院認為前開對其宣告之刑，以暫不執
    行為適當，爰宣告緩刑貳年，以啟自新。
三、按刑法第二百十九條所定不問屬於犯人與否沒收之者，以偽造之印章、印文或署
    押為限，盜用者不在其列，最高法院四十八年度台上字第一五三三號判例可資參
    照。查本件台灣銀行取款憑條三紙上丙○○之印文共三枚均係乙○○盜用丙○○
    真正之印鑑章所為，揆諸前開判例意旨，就上開三枚印文即不為沒收之諭知，附
    此敘明。
四、公訴意旨另以：被告乙○○意圖為自己不法之所有，於九十二年五月二十七日，
    乘丙○○在台北市立療養院之際，侵入台北市○○街三十七項三十一之一號丙○
    ○住處，竊取丙○○所有前開帳號之臺灣銀行存摺及印鑑章等語，因認被告尚涉
    有刑法第三百二十條第一項之竊盜罪嫌。訊據被告堅詞否認其有何竊盜犯行，辯
    稱：上開存摺及印鑑章係丙○○交給我保管，不是我偷的等語。經查，告訴人丙
    ○○於本院審理時到庭陳稱上開存摺及印鑑章確係其交付被告乙○○保管無訛（
    見本院九十二年九月十七日審判筆錄），是並無積極證據足資認定被告有竊盜犯
    行，原應為無罪之諭知，惟公訴意旨認此部分與前開有罪部分有裁判上一罪之牽
    連犯關係，爰不另為無罪之諭知，附此敘明。
據上論斷，應依刑事訴訟法第二百九十九條第一項前段，刑法第五十六條、第二百十
六條、第二百十條、第三百三十九條第一項、第五十五條、第四十一條第一項前段、
第七十四條第一款，罰金罰鍰提高標準條例第一條前段、第二條，判決如主文。
本案經檢察官甲○○到庭執行職務。
中      華      民      國    九十二    年      十      月    十七    日
                                      臺灣臺北地方法院刑事第九庭
                                          審判長法  官  葉建廷
                                                法  官  林鴻達
                                                法  官  林怡秀
右正本證明與原本無異。
如不服本判決，應於判決送達後十日內，向本院提出上訴狀。
                                                書記官  林義盛
中      華      民      國    九十二    年      十      月    十七    日
附錄本案論罪科刑法條全文：
中華民國刑法第二百一十六條
(行使偽造變造或登載不實之文書罪)
行使第二百十條至第二百十五條之文書者，依偽造、變造文書或登載不實事項或使登
載不實事項之規定處斷。
中華民國刑法第二百一十條
(偽造變造私文書罪)
偽造、變造私文書，足以生損害於公眾或他人者，處五年以下有期徒刑。
中華民國刑法第三百三十九條
(普通詐欺罪)
意圖為自己或第三人不法之所有，以詐術使人將本人或第三人之物交付者，處五年以
下有期徒刑、拘役或科或併科一千元以下罰金。
以前項方法得財產上不法之利益或使第三人得之者，亦同。
前二項之未遂犯罰之。


司法院資訊處製作；財團法人民間司法改革基金會備份。
